【裁判字號】    98,訴,1504
【裁判日期】    990623
【裁判案由】    違反毒品危害防制條例
【裁判全文】
臺灣屏東地方法院刑事判決              98年度訴字第1504號
公  訴  人  臺灣屏東地方法院檢察署檢察官
被      告  甲○○
上列被告因違反毒品危害防制條例案件，經檢察官提起公訴（98
年度毒偵字第1590號），被告於本院準備程序就被訴事實為有罪
之陳述，經合議庭裁定由受命法官獨任進行簡式審判程序，並判
決如下：
    主  文
甲○○施用第一級毒品，累犯，處有期徒刑拾月，扣案之注射針
筒貳支沒收；又施用第二級毒品，累犯，處有期徒刑捌月。應執
行有期徒刑壹年肆月，扣案之注射針筒貳支沒收。
    事  實
一、甲○○前因施用毒品案件，經本院以87年度毒聲字第36號裁
    定送觀察、勒戒，認無繼續施用毒品之傾向，於民國87年8
    月6 日執行完畢釋放，並由臺灣屏東地方法院檢察署檢察官
    以87年度偵字第3683號為不起訴處分確定；又因施用毒品案
    件，經本院以87年度毒聲字第1028號裁定送觀察、勒戒，認
    有繼續施用毒品之傾向，復經本院以87年度毒聲字第1183號
    裁定令入戒治處所施以強制戒治，嗣經本院裁定停止戒治，
    所餘戒治期間付保護管束，惟於保護管束期間內又犯施用毒
    品罪，經撤銷停止戒治，再令入戒治處所執行戒治並起訴，
    戒治部分於89年3 月9 日執行完畢，刑責部分經本院以88年
    度易字第1266號判決處有期徒刑8 月確定。另因連續施用第
    二級毒品案件，經本院以94年度簡字第630 號判決處有期徒
    刑6 月確定；又因連續施用第一級、第二級毒品案件，經臺
    灣高等法院高雄分院以94年度上訴第1901號判決分別處有期
    徒刑1 年2 月、9 月確定；又因二次竊盜案件，分別經本院
    以94年度易字第595 號、94年度訴字第1051號各處有期徒刑
    10月確定，上開各罪所處之刑經依法減刑後接續執行於97年
    4 月15日執行完畢。詎仍未戒絕毒癮，明知海洛因、甲基安
    非他命業經行政院公告列為毒品危害防制條例第2 條第2 項
    第1 款、第2 款之第一級、第二級毒品，不得施用、持有，
    竟基於施用第二級毒品甲基安非他命之犯意，於98年9 月2
    日18時許，在其屏東縣屏東市○○路7 巷24號住處，以將甲
    基安非他命置於玻璃球內加熱燒烤再吸食其所生煙霧之方式
    ，施用甲基安非他命1 次；另基於施用第一級毒品海洛因之
    犯意，於98年9 月3 日15時許，在屏東縣屏東市歸來農會之
    公廁內，以將海洛因置於注射針筒摻水稀釋後注射之方式，
    施用海洛因1 次。嗣於同日15時45分許，甲○○在屏東縣屏
    東市○○路與歸仁路口之統一超商前因行跡可疑為警盤查，
    當場扣得注射針筒2 支，並經警為其採尿送驗，檢出第一級
    、第二級毒品陽性反應，始悉上情。
二、案經屏東縣政府警察局屏東分局報告臺灣屏東地方法院檢察
    署檢察官偵查起訴。
    理  由
一、按簡式審判程式之證據調查，不受刑事訴訟法第159 條第1
    項所定：「被告以外之人於審判外之言詞或書面陳述，不得
    作為證據。」之限制，此見同法第273 條之2 規定甚明。是
    本判決下列所引用之被告以外之人於審判外所為之陳述，依
    前揭法律規定，均得作為證據，先予敘明。
二、(一)上開犯罪事實，業據被告甲○○坦承不諱，另有卷附之搜
      索扣押筆錄、扣押物品目錄表各1 份（見偵卷第8 至10頁
      ）及扣案之注射針筒2 支可資佐證；而被告為警查獲後所
      排放之尿液經採樣送驗，以酵素免疫分析法初步檢驗及氣
      相層析質譜儀法確認檢驗結果，於鴉片類及安非他命類均
      呈陽性反應，有屏東縣政府警察局屏東分局毒品案件涉嫌
      人尿液採證編號姓名對照表、檢體監管紀錄表及臺灣檢驗
      科技股份有限公司98年9 月21日出具之濫用藥物尿液檢驗
      報告各1 紙附卷足稽（見警卷第16、18頁、偵卷第11頁）
      ，俱徵被告前揭不利於己之自白與事實相符。
    (二)按施用第一、二級毒品為犯罪行為，毒品危害防制條例第
      10條定有處罰明文。故施用第一、二級毒品者，依前揭規
      定本應科以刑罰。惟基於刑事政策，對合於一定條件之施
      用者，則依同條例第20條、第23條之規定，施以觀察、勒
      戒及強制戒治之保安處分。又毒品危害防制條例於92年7
      月9 日修正公佈，自93年1 月9 日施行，其中第20條、第
      23條將施用毒品之刑事處遇程式，區分為「初犯」及「5
      年內再犯」、「5 年後再犯」。依其立法理由之說明：「
      初犯」，經觀察、勒戒或強制戒治後，應為不起訴處分或
      不付審理之裁定；經觀察、勒戒或強制戒治執行完畢釋放
      後，「5 年內再犯」者，因其再犯率甚高，原實施之觀察
      、勒戒及強制戒治既已無法收其實效，爰依法追訴或裁定
      交付審理。至於經觀察、勒戒或強制戒治執行完畢釋放後
      ，「5 年後再犯」者，前所實施之觀察、勒戒或強制戒治
      已足以遮斷其施用毒品之毒癮，為期自新及協助其斷除毒
      癮，仍適用「初犯」規定，先經觀察、勒戒或強制戒治之
      程式。從而依修正後之規定，僅限於「初犯」及「5 年後
      再犯」2 種情形，始應先經觀察、勒戒或強制戒治程式。
      倘被告於5 年內已再犯，經依法追訴處罰，縱其第3 次（
      或第3 次以上）再度施用毒品之時間，在初犯經觀察、勒
      戒或強制戒治執行完畢釋放5 年以後，已不合於「5 年後
      再犯」之規定，且因已於「5 年內再犯」，顯見其再犯率
      甚高，原實施觀察、勒戒或強制戒治，已無法收其實效，
      即應依該條例第10條處罰（最高法院97年9 月9 日97年度
      第5 次刑事庭會議決議參照）。本案被告於87年間因施用
      毒品案件，經本院裁定送觀察、勒戒，認無繼續施用毒品
      之傾向，於87年8 月6 日執行完畢釋放，並由臺灣屏東地
      方法院檢察署檢察官以87年度偵字第3683號為不起訴處分
      確定後，又因施用毒品案件，經本院裁定送觀察、勒戒，
      認有繼續施用毒品之傾向，復經本院裁定令入戒治處所施
      以強制戒治，嗣經本院裁定停止戒治，所餘戒治期間付保
      護管束，惟於保護管束期間內又犯施用毒品罪，經撤銷停
      止戒治，再令入戒治處所執行戒治並起訴，刑責部分經本
      院以88年度易字第1266號判決處有期徒刑8 月確定等情，
      有臺灣高等法院被告前案紀錄表在卷可稽，則被告前因施
      用毒品，經觀察、勒戒執行完畢釋放後，5 年內既已再犯
      施用毒品罪，並經依法追訴處罰，縱本件施用毒品之時間
      ，係在前次施用毒品經觀察、勒戒執行完畢釋放5 年以後
      ，仍與「5 年後再犯」有別，而無毒品危害防制條例第20
      條第3 項之適用，自應依法追訴審判。
    (三)綜上所述，本案事證明確，被告施用第一級、第二級毒品
      犯行，均堪認定，應予依法論科。
三、按海洛因及甲基安非他命分屬毒品危害防制條例第2 條第2
    項第1 款、第2 款規定之第一級及第二級毒品，被告分別施
    用之，核係犯同條例第10條第1 項之施用第一級毒品罪及同
    條第2 項之施用第二級毒品罪。被告施用海洛因、甲基安非
    他命前後持有第一級、第二級毒品之低度行為，分別為其施
    用之高度行為所吸收，均不另論罪。被告所犯上開2 罪，犯
    意各別，罪名互殊，應予分論併罰。被告有如犯罪事實項下
    所載之前科紀錄，有臺灣高等法院被告前案紀錄表1 份附卷
    可稽，其於徒刑執行完畢後5 年內，故意再犯本案有期徒刑
    以上之2 罪，為累犯，均應依刑法第47條第1 項規定加重其
    刑。爰審酌被告前因施用毒品案件，經送觀察、勒戒、強制
    戒治並經多次判刑確定執行完畢，仍不知戒絕，又觸犯本件
    犯行，戕害己身，顯示其定力不足、意志不堅、易受外界誘
    惑，惟於本院審理中坦承犯行，態度良好，併其之生活狀況
    、智識程度等一切情狀，分別量處如主文所示之刑，並定其
    應執行刑。
四、扣案之注射針筒2 支，經送驗後固無毒品反應，有高雄醫學
    大學附設中和紀念醫院98年12月21日0000-000、234 號檢驗
    報告各1 紙存卷供參（見本院卷第36、37頁），惟係被告所
    有供其本件犯施用第一級毒品罪所用之物，業據被告供陳在
    卷（見本院卷第92頁左面），爰均依刑法第38條第1 項第2
    款諭知沒收。
據上論斷，應依刑事訴訟法第273 條之1 第1 項、第299 條第1
項前段，毒品危害防制條例第10條第1 項、第2 項，刑法第11
條前段、第47條第1 項、第38條第1 項第2 款、第51條第5 款，
判決如主文。
本案經檢察官潘國威到庭執行職務。
中    華    民    國    99    年    6     月    23    日
                  刑事第三庭   法  官  李珮妤
以上正本證明與原本無異。
如不服本判決應於收受判決後10日內向本院提出上訴書狀，並應
敘述具體理由；其未敘述上訴理由者，應於上訴期間屆滿後20日
內向本院補提理由書（均須按他造當事人之人數附繕本）「切勿
逕送上級法院」。
中    華    民    國    99    年    6     月    23    日
                               書記官  劉淑蓉
附錄本案論罪科刑法條：
毒品危害防制條例第10條
施用第一級毒品者，處6 月以上5 年以下有期徒刑。
施用第二級毒品者，處3 年以下有期徒刑。

司法院資訊處製作；財團法人民間司法改革基金會備份。
